【裁判字號】    97,簡上,176
【裁判日期】    970818
【裁判案由】    詐欺
【裁判全文】
臺灣士林地方法院刑事判決             97年度簡上字第176號
上  訴  人  乙○○
即  被  告
上列上訴人即被告因詐欺案件，不服本院士林簡易庭民國97年5
月8 日97年度士簡字第641 號第一審刑事簡易判決（原聲請簡易
判決處刑案號：臺灣士林地方法院檢察署97年度偵緝字第345 號
），提起上訴，本院管轄第二審之合議庭判決如下：
    主  文
上訴駁回。
乙○○緩刑貳年。
    事  實
一、乙○○依一般社會生活之通常經驗，可預見將自己之金融機
    構之存摺、金融卡（含密碼）交付他人，可能成為不法集團
    收取他人受騙款項之用，竟仍不違背其本意，基於幫助詐欺
    取財之犯意，於民國96年7 月間某日，將其申設之合作金庫
    商業銀行大稻埕分行（址設：臺北市大同區○○○路○ 段67
    號）帳號000-0000000000000 號帳戶之存摺、金融卡及密碼
    提供予不詳姓名、年籍之詐騙集團成員，嗣該集團所屬某成
    員遂基於為自己不法所有之意圖，於96年7 月3 日，以電話
    向甲○○佯稱其網路購物付款設定錯誤，要求其至自動櫃員
    機前操作更正，甲○○不疑有他，於當日晚間9 時20分及同
    日晚間9 時29分許，利用宜蘭縣礁溪鄉礁溪郵局之自動櫃員
    機，先後轉帳新臺幣（下同）25,690元及7,019 元（合計32
    ,979 元） 至乙○○上開帳戶內，迨甲○○發覺有異報警處
    理，始循線查悉上情。
二、案經臺北市政府警察局大同分局報告臺灣士林地方法院檢察
    署檢察官偵查後聲請簡易判決處刑。
    理由
壹、程序部分:
    被告及檢察官對於以下本院作為得心證依據之各項證據資料
    ，均不爭執證據能力，本院審酌下列各項證據作成時之狀況
    ，認為並無不可信或不適當之情事，依刑事訴訟法第159 條
    之1 第2 項及第159 條之5 之規定，均認有證據能力，合先
    敘明。
貳、實體部分：
一、訊據被告乙○○固坦承有申請上開帳戶，並將存摺、金融卡
    及密碼交予他人之情，惟矢口否認有何幫助詐欺取財之犯行
    ，辯稱：因96年6 、7 月間失業，在中國時報或自由時報分
    類廣告中看到有新加坡代理商徵求新產品推廣者，與該公司
    聯絡後，有一名公司的陳主管稱如欲上班需先辦理一張新加
    坡信用卡，並稱要測試帳戶可否匯入薪水，所以才寄出提款
    卡等物云云。然查：
  (一)上開帳戶確為被告申請開立，且被害人甲○○因受詐欺而匯
    入32,979元之情，為被告所是認，並據被害人甲○○於警詢
    中證述明確（見偵卷第5 頁及同頁背面），復有被告前揭帳
    戶開戶資料表及資金往來明細（見偵卷第9 、10頁）及被害
    人甲○○郵政自動櫃員機交易明細表2 紙在卷可憑（見偵卷
    第6 頁），堪認被告所有之上開帳戶確為詐騙集團利用。
  (二)被告乙○○雖以前詞資為辯解，然查：被告除未能提供任何
    證據資料以供本院審認被告所為辯解是否真實外，被告於偵
    查中原供稱：是要申請菲律賓信用卡等語（見偵緝卷第18頁
    ），於本院審理中復改稱：是因公司主管稱要辦一張新加坡
    信用卡始能上班等語（見本院卷第5 頁），是否可信，已非
    無疑。況帳戶存摺及提款卡之密碼，其設計之目的係為確認
    提領帳戶內款項之人，為真正有權提領之人，藉以控制帳戶
    內款項被盜領之風險，故依一般人提供帳戶做為薪資轉帳所
    用之生活經驗，該帳戶既係用以供雇主存入薪資所用，僅需
    提供帳戶號碼或存摺封面等物，以供雇主確認轉入薪資之帳
    戶無誤即為已足，實無庸提供密碼，反而可能招致帳戶內之
    款項因遭任意第三人提領而喪失。是被告辯稱係為應徵工作
    薪資轉帳所需而交付提款卡、密碼云云，顯悖於常情，不足
    採信。
  (三)又按金融存款帳戶，事關存戶個人財產權益之保障，與存戶
    之金融卡、密碼結合，其專屬性、私密性更形提高，除非本
    人或與本人具密切之關係者，難認有何理由可自由流通使用
    該存摺、提款卡及密碼，一般人亦均有應妥為保管存摺、金
    融卡及密碼，以防止被他人冒用之認識，縱有特殊情況偶有
    將存摺、金融卡及密碼交付他人之需，亦必深入瞭解其用途
    後再行提供以使用，恆係吾人日常生活經驗與事理；且金融
    帳戶為個人理財之工具，申請開設金融帳戶並無任何特殊之
    限制，一般民眾皆可以存入最低開戶金額之方式申請開戶，
    一個人可以在不同之金融機構申請多數之存款帳戶使用，並
    無何困難，此乃眾所週知之事實，則依一般人之社會生活經
    驗，苟見非親非故之人不以自己名義申請開戶，反而以出價
    蒐購或租用之方式向他人蒐集金融機構帳戶供己使用，衡情
    當知悉蒐集金融帳戶者，係將所蒐集之帳戶用以從事財產犯
    罪。況現今社會上，詐騙者蒐購人頭帳戶，持以作為信貸、
    手機簡訊詐欺之事，常有所聞，提供甚或出賣、出借帳戶予
    非親非故之人，受讓人係為從事財產犯罪，已屬人盡皆知之
    事，本件被告對於存摺、金融卡及密碼等有關個人財產、身
    分之物品，將淪落於不明人士手中，極易被利用為與財產有
    關之犯罪工具，竟願交付其所有上開帳戶之存摺、提款卡，
    並將密碼告知予與其於身分上不具密切關係之人，顯然對於
    該帳戶將作為不法使用，有所認知，是雖卷內事證並無積極
    證據證明被告知悉實施詐欺者將如何犯罪，而不能於本件認
    定被告有實施詐欺犯行之共同犯意聯絡；但被告既對交付自
    己金融帳戶予他人使用，可能遭持以從事財產犯罪有所認知
    ，其有幫助他人犯詐欺罪之不確定犯罪故意甚明。
  (四)綜上所述，本件事證明確，被告犯行堪予認定，應依法論科
    。
二、按刑法上之幫助犯，係對於犯罪與正犯有共同之認識，而以
    幫助之意思，對於正犯資以助力，而未參與實施犯罪之行為
    者而言（最高法院75年度臺上字第1509號、88年度臺上字第
    1270號判決亦同此意旨）。是以如未參與實施犯罪構成要件
    之行為，而係出於幫助之意思提供助力，即屬幫助犯，而非
    共同正犯。被告僅提供帳戶讓被害人存入款項，其行為性質
    上僅可認為係詐欺取財構成要件以外之幫助行為，尚難遽認
    係與前述詐欺行為人本於共同犯罪之犯意聯絡，而有參與或
    分擔向被害人詐欺之犯行。核被告乙○○所為，係犯刑法第
    30條第1 項前段、第339 條第1 項之幫助詐欺取財罪。被告
    係幫助他人犯罪，應依刑法第30條第2 項之規定，並按正犯
    之刑減輕之。原審適用刑法第339 條第1 項、第30條、第41
    條第1 項前段，刑法施行法第1 條之1 ，量處被告有期徒刑
    4 月，並諭知易科罰金之折算標準，認事用法並無違誤，量
    刑亦稱妥適，被告執此前詞否認犯罪，提起上訴，核無理由
    ，應予駁回。
三、本件被告未曾因故意犯罪受有期徒刑以上刑之宣告，此有臺
    灣高等法院被告前案紀錄表1 份在卷可稽，其因一時輕率失
    慮，致犯本件之罪，又於上訴於本院後，與被害人甲○○達
    成和解，同意賠償被害人甲○○所受之損害32,979元，並依
    約給付完畢，有匯款申請書回條聯在卷可按，其經本次科刑
    教訓，當知警惕，應無再犯之虞，本院認本件所宣告之刑以
    暫不執行為適當，爰依刑法第74條第1 項第1 款規定宣告被
    告緩刑2 年，以啟自新
據上論斷，應依刑事訴訟法第455 條之1 第1 項、第3 項、第36
8 條，刑法第74條第1 項第1 款，判決如主文。
本案經檢察官莊富棋到庭執行職務。
中    華    民    國    97    年    8     月    18    日
                  刑事第七庭審判長法  官    林秀鳳
                                  法  官    周群翔
                                  法  官    許碧惠
以上正本證明與原本無異。
本件不得上訴。
                                  書記官    徐仁豐
中    華    民    國    97    年    8     月    18    日
附錄本案論罪科刑法條全文：
中華民國刑法第339條
意圖為自己或第三人不法之所有，以詐術使人將本人或第三人之
物交付者，處5 年以下有期徒刑、拘役或科或併科1 千元以下罰
金。
以前項方法得財產上不法之利益或使第三人得之者，亦同。
前二項之未遂犯罰之。


司法院資訊處製作；財團法人民間司法改革基金會備份。
